臺灣高等法院高雄分院刑事裁定　　　　　 96年度抗字第233號
抗　告　人
即　被　告　甲○○
上列抗告人因聲請羈押案件，不服臺灣高雄地方法院中華民國96
年7 月23日裁定（96年度聲羈更 (一)字 第7 號），提起抗告，
本院裁定如下：
    主  文
抗告駁回。
    理  由
一、本件抗告意旨略以：(一)刑事訴訟法第101 條第1 項第2 款之
    羈押要件，除經法官訊問後，認為犯罪嫌疑重大外，必須有
    事實足認為有湮滅、偽造、變造證據或勾串共犯或證人之虞
    者，非予羈押，顯難進行追訴、審判或執行，始得羈押。被
    告自白偽造10張工作日誌之犯罪事實，縱其中1張 技師姓名
    由何人冒簽不復記憶，不影響被告自白部分，並無難以追訴
    之情事。(二)原裁定未說明有何事實足認被告有串證之虞，僅
    以被告所供不符合常情為由羈押被告，顯有違上開羈押要件
    之規定。(三)又檢察官以尚有其他同案被告或證人未訊問，但
    被告僅對其他被告或證人之犯罪事實，僅居於證人身分被訊
    問，自不得以尚待追訴其他共犯為由羈押被告。爰請求撤銷
    羈押裁定。
二、原審對被告為訊問後，綜合卷證資料，認被告涉犯偽造文書
    等罪嫌重大，且有勾串共犯或證人之虞，有刑事訴訟法第10
    1 條第2 款所定之情形，非予羈押，顯難進行審判，予以羈
    押。並禁止接見、通信。
三、按被告經法官訊問後，認為犯罪嫌疑重大，有事實足認為有
    湮滅、偽造、變造證據或勾串共犯或證人之虞者，非予羈押
    ，顯難進行追訴、審判或執行者，得羈押之；又法院認被告
    於羈押中接見、通信及受授物件有足致其脫逃或湮滅、偽造
    、變造證據或勾串共犯或證人之虞者，得依檢察官之聲請或
    依職權命禁止或扣押之，刑事訴訟法第101 條第1 項第2 款
    、第105 條第3 項分別定有明文。所謂犯罪嫌疑重大，係指
    就現有之證據，足認被告成立犯罪之可能性甚大而言，又所
    謂有事實足認為有湮滅、偽造、變造證據或勾串共犯或證人
    之虞者，以此理由羈押之目的，在於確保證據之存在及真實
    。因此，如有部分證物尚待扣押，不予羈押，被告可能加以
    湮滅、偽造、變造者；或尚有共犯或證人待查證，不予羈押
    ，被告可能勾串共犯或證人為虛偽陳述者；或其他有湮滅、
    偽造、變造各種證據之嫌疑存在者，均得認為有湮滅、偽造
    、變造證據或勾串共犯或證人之虞。此種情形，得依案件之
    性質、態樣及偵查之進展、被告之供述為綜合之判斷。而羈
    押被告之目的，在於確保訴訟程式之進行、確保證據之存在
    及真實、及確保刑罰之執行，而被告有無羈押之必要，法院
    自得就具體個案情節予以斟酌決定，如就客觀情事觀察，法
    院羈押之裁定在目的與手段間之衡量，並無明顯違反比例原
    則情形，即無違法或不當可言。
四、經查：
    (一)被告係中聯非破壞性檢測公司（下稱中聯公司）總經理與
      漢翔航空股份有限公司（下稱漢翔公司）五人小組經理洪
      鏡煌、領班傅健生及陳夢翔、張國薰等人共同偽造漢翔公
      司承包「空軍軍官學校第十一修護補給大隊委託民間經營
      案」之「飛機Ｘ光檢測工作日誌」之事實，業經被告自白
      不諱，自屬犯罪嫌疑重大。
    (二)被告自承與傅建生等人於中聯公司進行偽造X 光工作日誌
      之會議時，尚有著軍官制服，官階為中校之人在場，而此
      名軍官，在共同被告傅健生、胡珍珠之歷次供述中均未提
      及，則本件偽造X 光工作日誌是否軍方事先知情，且更進
      一步要求漢翔公司與中聯公司共同謀議，均有釐清之必要
      ，而該名軍官是否涉及本案，甚至是否可能涉嫌貪瀆，亦
      有待查明確認，則被告就此部分犯行，與該名軍官及其他
      共犯、證人之間，亦有勾串之虞。
  　(三)被告雖辯稱中聯公司自95年7 月接受漢翔公司委託後，均
      有依規定實施X 光檢測云云。然查，依據共同被告胡珍珠
      之供述：「中聯公司於高雄僅有1 台X 光機，亦即為臺灣
      高雄地方法院檢察署扣押之X 光機」，該台X 光機係於95
      年10月底始經行政院原子能委員會核准使用，則中聯公司
      於95年7 月至95年10月間，自不可能以該台X 光機執行X
      檢測作業。再依證人彭耀文（即漢翔公司負責X 光檢測時
      執行警戒之員工）之證述，中聯公司於95年7 月後之X 光
      檢測係跳著做之情形，亦即僅實際檢測部分飛機，卻於X
      光工作日誌中填載全部應檢測之飛機均已執行X 光檢測，
      因此中聯公司於95年7 月後是否實際執行X 光檢測，實有
      疑問。況經臺灣高雄地方法院檢察署檢察官命調查員檢視
      於漢翔公司扣押之X 光片，亦發現部分扣押之X 光片僅有
      飛機編號而無記載日期，部分扣押之X 光片則飛機編號及
      日期均付之闕如，此有X 光片檢查結果啟封情形一覽表在
      卷可憑，益徵中聯公司於95年7 月接受漢翔公司委託後是
      否確有依規定實施X 光檢測，實有可疑。再者，中聯公司
      於95年7 月後執行X 光檢測之技師名單（黃瑞平、謝和明
      、李智金等人），均係被告於96年7 月3 日接受臺灣高雄
      地方法院檢察署檢察官訊問時始提出，因此，被告與上開
      執行檢測之技師就中聯公司於95年7 月後是否確依規定執
      行X 光檢測乙節，亦有串證之虞。
  　(四)被告於96年7 月3 日接受臺灣高雄地方法院檢察署檢察官
      訊問前，曾於96年6 月30日，向同案在押禁見被告胡珍珠
      之委任律師詢問胡珍珠偵訊之內容及應如何應訊才不會出
      錯等情，此有通聯調閱查詢單及通訊監察作業報告表等件
      在卷可稽，足認被告顯有湮滅、偽造、變造證據或勾串共
      犯或證人之虞。
五、綜上所述，被告涉犯偽造文書罪嫌重大，且被告與共犯胡珍
    珠、傅健生等人供述對於偽造「飛機Ｘ光檢測工作日誌」犯
    罪期間及參與人員之供述多所保留，且與證人彭耀文證述情
    節不符，復有執行X 光檢測之技師多人尚待傳訊，被告並向
    在押禁見被告胡珍珠之委任律師詢問胡珍珠偵訊之內容及應
    如何應訊才不會出錯等情，有事實足認被告有與共犯及證人
    串證之虞，現仍偵查中，倘非予羈押，顯難進行追訴，且此
    種情形又非可以具保、限制住居或其他處分替代，實有羈押
    並禁止接見、通信之原因及必要，為確保本案追訴之順利進
    行及防杜勾串，是檢察官以被告有事實足認為有勾串共犯或
    證人之虞，聲請羈押，即非無據，原審依刑事訴訟法第101
    條第1 項第2 款之規定裁定羈押在目的與手段間之衡量並無
    明顯違反比例原則情形，即無違法或不當可言。本件抗告人
    抗告意旨指摘原羈押裁定不當為無理由，應予駁回。
據上論結，應依刑事訴訟法第412條，裁定如主文。
中　　華　　民　　國　　96　　年　　8 　　月　　6 　　日
                  刑事第三庭    審判長法  官 周賢銳
                                      法  官 謝宏宗
                                      法  官 黃仁松
以上正本證明與原本無異。
不得再抗告。
中　　華　　民　　國　　96　　年　　8 　　月　　6 　　日
　　　　　　　　　　　　　　　　　　　書記官 許信宗
